【裁判字號】    97,訴,3324
【裁判日期】    980113
【裁判案由】    違反商業會計法
【裁判全文】
臺灣臺中地方法院刑事判決              97年度訴字第3324號
公  訴  人  臺灣臺中地方法院檢察署檢察官
被      告  甲○○
選任辯護人  洪錫欽律師
            陳姿君律師
上列被告因違反商業會計法案件，經檢察官提起公訴（97年度偵
字第13356號），本院判決如下：
    主    文
本件免訴。
    理    由
一、公訴意旨略以：被告甲○○明知博醫科技股份有限公司（下
    稱博醫公司，於民國92年6月11日成立，設在臺中市○○區
    ○○路三段241號18樓之2，甲○○於92年6月11日至93年12
    月12日間，擔任負責人）為無實際出資、營業之空殼公司，
    該公司係其與游迪凱、劉靜宜夫妻（游迪凱涉嫌偽造有價證
    券及詐欺等罪嫌部分，業於96年6月14日，經最高法院96年
    度臺上字第3094號判處應執行有期徒刑9年確定）共同為遂
    行向投資大眾詐取財物之目的而設立，竟為製造該等公司業
    績良好之假象，明知博醫公司與時佑電信股份有限公司（下
    稱時佑公司）、耒生科技股份有限公司（下稱耒生公司）、
    美商雷升科技科技股份有限公司臺灣分公司（下稱雷升公司
    臺灣分公司）、麒泰科技股份有限公司（下稱麒泰公司）無
    任何實際交易之情形下，仍開立及取得不實之發票，用以申
    報營業稅（因上開公司均係以出售股票之方式對外詐騙，實
    際上並未從事業務，不生逃漏稅之問題，不成立幫助逃漏稅
    捐罪），均足以生損害於稅捐稽徵機關對於稅捐稽徵及管理
    之正確性。詳細情形如下：
(一)、博醫公司於92年間，開立總金額共1215萬8140元不實之銷項
    發票予麒泰公司。
(二)、博醫公司於92年間，自時佑公司取得總金額199萬4761元之
    不實進項發票。
(三)、博醫公司於92年間，自耒生公司取得總金額1223萬元之不實
    進項發票。
(四)、博醫公司於92年間，自雷升公司臺灣分公司取得總金額4910
    萬5659元之不實進項發票。
    因認被告甲○○涉有商業會計法第71條第1款之填製不實會
    計憑證罪嫌云云。
二、按案件曾經判決確定者，應諭知免訴之判決，刑事訴訟法第
    302條第1款定有明文。又訴訟上所謂一事不再理之原則，關
    於實質上一罪或裁判上一罪，亦均有其適用（最高法院60年
    臺非字第77號判例參照）。
三、經查：
(一)、被告甲○○曾因詐欺案件，經臺灣高等法院臺中分院於97年
    5月7日以96年度重金上更(三)字第87號判處有期徒刑1年，減
    為有期徒刑6月，如易科罰金以銀元3百元即新臺幣9百元折
    算1日確定。上開確定判決所確認之犯罪事實係「游迪凱、
    劉靜宜夫妻因經營時佑公司不順利，竟於89年2月間起，利
    用時佑公司名義，由游迪凱偽造不實之時佑公司董事會決議
    ，對外散佈不實資訊，使投資人誤認該公司獲利及前景均良
    好而出資購買未經核准上市之時佑公司股票，並陸續成立耒
    升公司（91年5月21日更名為雷升公司）、博醫公司等，利
    用上開公司名義，對不特定之投資人公開招募而販賣股票。
    被告甲○○於90年12月24日受僱擔任耒升公司副總經理，其
    明知耒升公司之實際營運狀況不佳，而被告甲○○亦明知嗣
    後成立之博醫公司、HUMEDISOFT CORPORATION亦為無實際出
    資、營業之空殼公司，竟與游迪凱、劉靜宜共同基於為自己
    不法所有之詐欺概括犯意聯絡，利用雷升公司、HUMEDISOFT
     CORPORATION、博醫公司名義，對外散佈不實資訊，使投資
    人誤認該公司獲利及前景均良好而陷於錯誤，因之出資購買
    雷升公司未經核准上市之股票。」且上開判決認定被告甲○
    ○犯罪之時間係介於90年12月24日至93年初，此有臺灣高等
    法院臺中分院96年度重金上更(三)字第87號判決在卷可稽。
(二)、依上開判決理由所載「時佑公司於90年度之營業收入為0000
    00000元，然於認列股票損失後之營業淨利竟為-00000000元
    ，課稅所得額為-00000000元，繳納營利事業所得稅為0元；
    91年度之營業收入000000000元，於認列股票損失後之營業
    淨利亦為-00000000元，課稅所得額為-442518元，繳納營利
    事業所得稅0元；92年度（至92年7月20日）之營業收入4803
    69元，於認列股票損失後之營業淨利為-0000000元，課稅所
    得額為-00000000元，繳納營利事業所得稅0元。且時佑公司
    係以販售股票所得為營業收入，而未經營登記營業項目所示
    之業務。」等語，足見時佑公司並未實際經營登記營業項目
    所示之業務。而耒升公司、雷升公司及博醫公司亦均為無實
    際出資、營業之空殼公司，則為維持上開公司有營業及有營
    業績效之假象，以遂行詐欺取財之目的，彼此間即會有循環
    開立及取得發票之情形；一方面可製造營業假象，另一方面
    又可藉此規避稅捐稽徵機關之查核課稅。故本件被告甲○○
    於92年間所涉違反商業計法第71條第1款之犯行，當與前案
    確定判決所認定其詐欺取財犯行間（90年12月24日至93年初
    ），具有修正前刑法第55條之牽連犯裁判上一罪之關係，應
    為前案臺灣高等法院臺中分院96年度重金上更(三)字第87號確
    定判決效力所及。
(三)、另游迪凱、劉靜宜就與被告共犯本件經起訴之違反商業會計
    法犯行部分，亦經檢察官以案件曾經判決確定為由（具有牽
    連犯之裁判上一罪關係），於97年12月13日以97年度偵字第
    18132號為不起訴處分確定，有該不起訴處分書查詢資料1份
    附於本院卷可按。依上開不起訴處分書所記載之移送事實為
    ：「被告甲○○與游迪凱、劉靜宜等人為詐騙投資大眾所有
    財物，俾使投資大眾投資時佑公司及雷升公司，游迪凱、劉
    靜宜除以偽造有價證券及違反證券交易法之方式，詐騙投資
    大眾外，並明知佳酉科技股份有限公司、耒升公司、雷升公
    司臺灣分公司及博醫公司並無進、銷貨之事實，竟於89年間
    至92年間，彼此間或與時佑公司、未維科技股份有限公司、
    長科資訊股份有限公司、麒泰公司間循環開立不實發票，藉
    以虛增時佑公司及雷升公司營業績效、製造營業假象之方式
    ，誘使大眾投資時佑公司、雷升公司。」上開循環開立不實
    發票之情形中亦包含本件起訴事實部分（即博醫公司於92年
    間，開立總金額共1215萬8140元不實之銷項發票予麒泰公司
    、博醫公司於92年間，自時佑公司取得總金額199萬4761元
    之不實進項發票、博醫公司於92年間，自耒生公司取得總金
    額1223萬元之不實進項發票、博醫公司於92年間，自雷升公
    司臺灣分公司取得總金額4910萬5659元之不實進項發票）。
    益徵本件被告經起訴之犯罪事實，當為前案臺灣高等法院臺
    中分院96年度重金上更(三)字第87號確定判決效力之所及。
四、綜上所述，本件被告經起訴之犯行，核與其在前案經判決之
    詐欺取財犯行間，具有修正前刑法第55條之牽連犯裁判上一
    罪關係，本件犯罪事實應為臺灣高等法院臺中分院96年度重
    金上更(三)字第87號確定判決效力之所及。爰依法為免訴之判
    決，並不經言詞辯論為之。
據上論斷，應依刑事訴訟法第302條第1款、第307條，判決如主
文。
中    華    民    國    98    年    1    月    13     日
                  刑事第九庭  審判長法  官  簡源希
                                    法  官  唐敏寶
                                    法  官  高英賓
上為正本係照原本作成。
如不服本判決應於收受判決後10日內向本院提出上訴書狀，並應
敘述具體理由；其未敘述上訴理由者，應於上訴期間屆滿後20日
內向本院補提理由書（均須按他造當事人之人數附繕本）「切勿
逕送上級法院」。
                                    書記官  黃雅青
中    華    民    國    98    年    1    月    13     日


司法院資訊處製作；財團法人民間司法改革基金會備份。
